【裁判字號】    89,訴,1045
【裁判日期】    890731
【裁判案由】    槍砲彈藥刀械管制
【裁判全文】
臺灣板橋地方法院刑事判決                        八十九年度訴字第一四五號
    公  訴  人  臺灣板橋地方法院檢察署檢察官
    被      告  甲○○
右列被告因違反槍砲彈藥刀械管制條例案件，經檢察官提起公訴（八十九年度偵字第
二四０五號），本院判決如左：
    主  文
甲○○未經許可，持有可發射子彈具有殺傷力之改造玩具手槍，處有期徒刑壹年貳月
，併科罰金新台幣伍萬元，罰金部分如易服勞役，以銀元佰元（即新臺幣玖佰元）
折算壹日。緩刑參年。
扣案可發射子彈具有殺傷力之改造玩具手槍壹支（含彈匣壹個）（槍枝管制編號：0
000000000）沒收。
    事  實
一、甲○○明知可發射子彈具有殺傷力之改造玩具手槍，係屬槍砲彈藥刀械管制條例
    第四條第一項第一款所稱其他可發射子彈之槍枝所管制之槍砲，非經中央主管機
    關許可，不得持有，竟基於持有可發射子彈具有殺傷力之改造玩具手槍之犯意，
    於民國八十八年十二月某日起，在台北縣三重市某不知名之堤防，自真實姓名年
    籍不詳年約二十餘歲綽號「小龍」之成年男子處，收受可發射子彈具有殺傷力之
    改造玩具手槍一枝（槍枝管制編號：0000000000）（含彈匣一個），
    未經許可而持有之。迨於八十九年一月二十二日十時三十分許，為警於台北市○
    ○街一○二號三樓甲○○住處查獲，並扣得前揭可發射子彈具有殺傷力之改造玩
    具手槍一枝（含彈匣一個）。
二、案經台北縣警察局中和分局移送臺灣板橋地方法院檢察署檢察官偵查起訴。
    理  由
一、訊據被告甲○○對於右揭犯罪事實坦承不諱，並有前揭可發射子彈具有殺傷力之
    改造玩具手槍一枝（槍枝管制編號：0000000000）（含彈匣一個）扣
    案足稽；又扣案之手槍一枝，經送內政部警政署刑事警察局鑑驗結果，認係由仿
    SIGSAUER廠半自動手槍製造之金屬玩具手槍更換土造金屬槍管改造而成之改造手
    槍，機械性能良好，可擊發適用子彈，認具殺傷力，復有內政部警政署刑事警察
    局八十九年一月三十一日刑鑑字第一一二九四號鑑驗通知書一紙在卷足據。本件
    事證明確，被告犯行，應堪認定。
二、核被告甲○○所為，係違反槍砲彈藥刀械管制條例第十一條第四項之未經許可持
    有可發射子彈具有殺傷力之改造玩具手槍罪。爰審酌被告之素行、持有具殺傷力
    之手槍所生危害及犯罪後坦承犯行態度良好等一切情狀，量處如主文所示之刑，
    並諭知罰金易服勞役之折算標準，以示懲儆。被告前未曾受有期徒刑以上刑之宣
    告，此有臺灣高等法院檢察署刑案紀錄簡覆表、臺灣板橋地方法院檢察署刑案資
    料查註紀錄表在卷可稽。經此教訓應知警愓，當無再犯之虞。本院因認對被告所
    處之刑以暫不執行為適當，爰併予宣告緩刑參年，以啟自新。
三、扣案之可發射子彈具有殺傷力之改造玩具手槍一枝（槍枝管制編號：00000
    00000）（含彈匣一個），係違禁物，應依刑法第三十八條第一項第一款規
    定宣告沒收之。
四、末查槍砲彈藥刀械管制條例第十九條第一項固規定：「犯第七條、第八條、第十
    條、第十一條、第十二條第一項至第三項、第十三條第一項至第三項之罪，經判
    處有期徒刑者，應於刑之執行完畢或赦免後，令入勞動場所，強制工作，其期間
    為三年」。惟司法院大法官會議基於憲法第八條規定之精神，作成釋字第四七一
    號解釋：「按人民身體之自由應予保障，憲法第八條設有明文。限制人身自由之
    法律，其內容須符合憲法第二十三條所定要件。保安處分係對受處分人將來之危
    險性所為拘束其身體、自由等之處置，以達教化與治療之目的，為刑罰之補充制
    度。本諸法治國家保障人權之原理及刑法之保護作用，其法律規定之內容，應受
    比例原則之規範，使保安處分之宣告，與行為人所為行為之嚴重性、行為人所表
    現之危險性，及對於行為人未來行為之期待性相當。槍砲彈藥刀械管制條例第十
    九條第一項規定，不問對行為人有無預防矯治其社會危險性之必要，一律宣付強
    制工作三年，限制其中不具社會危險性之受處分人之身體、自由部分，其所採措
    施與所欲達成預防矯治之目的及所需程度，不合憲法第二十三條所定之比例原則
    。犯上開條例第十九條所定之罪，不問對行為人有無預防矯治其社會危險性之必
    要，一律宣付強制工作三年之部分，與本解釋意旨不符，應自本解釋公布之日起
    不予適用。犯該條例第十九條第一項所列舉之罪，依個案情節符合比例原則部分
    ，固應適用該條例宣告保安處分；至不符合部分而應宣告保安處分者，則仍由法
    院斟酌刑法第九十條第一項規定之要件，依職權為之，於此，自無刑法第二條第
    二項之適用，亦即仍有從新從輕原則之適用。」。根據釋字第四七一號解釋之意
    旨，對於犯槍砲彈藥刀械管制條例第十九條第一項所列舉之罪者，是否宣告保安
    處分及適用何法條宣告保安處分，應依個案情節、犯罪人之危險性及保安處分之
    目的，具體決定之。查本案被告並無犯罪前科，尚難認其有何犯罪習慣或以犯罪
    為常業之情形，而其本案係第一次為違反槍砲彈藥刀械管制條例犯罪，所持有之
    槍枝亦僅一把，且係改造玩具手槍，依其犯情及素行，應無必須以保安處分加以
    矯治之社會危險性，處以本案宣告之壹年貳月有期徒刑，應屬相當。本於上引釋
    解文之意旨，本院認對被告無宣告強制工作之保安處分之必要，附此敘明。
據上論斷，應依刑事訴訟法第二百九十九條第一項前段，槍砲彈藥刀械管制條例第十
一條第四項，刑法第十一條前段、第七十四條第一款、第四十二條第二項、第三十八
條第一項第一款，罰金罰鍰提高標準條例第二條，現行法規所定貨幣單位折算新台幣
條例第二條，判決如主文。
本案經檢察官陳伯厚到庭執行職務。
中      華      民      國    八十九    年      七      月    三十一    日
                                臺灣板橋地方法院刑事第四庭
                                    法    官    徐  子  涵
右正本證明與原本無異。
如不服本判決，應於判決送達後十日內向本院提出上訴狀。
                                    書 記 官    彭  麗  紅
中      華      民      國      八十九      年    八    月      三      日
附錄本案論罪科刑法條全文：
槍砲彈藥刀械管制條例第十一條：
未經許可，製造、販賣或運輸第四條第一款所稱其他可發射金屬或子彈具有殺傷力之
各式槍砲者，處五年以上有期徒刑，併科新臺幣一千萬元以下罰金。
未經許可，轉讓、出租或出借前項所列槍砲者，處三年以上十年以下有期徒刑，併科
新臺幣七百萬元以下罰金。
意圖供自己或他人犯罪之用，而犯前二項之罪者，處無期徒刑或七年以上有期徒刑，
併科新臺幣一千萬元以下罰金。
未經許可，持有、寄藏或意圖販賣而陳而列第一項所列槍砲者，處一年以上七年以下
有期徒刑，併科新臺幣七百萬元以下罰金。
第一項至第三項之未遂犯罪之。


司法院資訊處製作；財團法人民間司法改革基金會備份。
